【裁判字號】    96,訴,3593
【裁判日期】    970321
【裁判案由】    毒品危害防制條例
【裁判全文】
臺灣高雄地方法院刑事判決              96年度訴字第3593號
公  訴  人  臺灣高雄地方法院檢察署檢察官
被      告  甲○○
                    （另案在臺灣高雄第二監獄執行中）
上列被告因違反毒品危害防制條例案件，經檢察官提起公訴（96
年度毒偵字第7073號），本院合議庭裁定改行簡式審判程序，判
決如下：
    主  文
甲○○施用第一級毒品，處有期徒刑捌月。
    事  實
一、甲○○前於民國92年間，因施用毒品案件，經本院以92年度
    毒聲字第2262號裁定送觀察、勒戒後，認無繼續施用之傾向
    ，於92年7 月31日執行完畢釋放，並由臺灣高雄地方法院檢
    察署檢察官以92年度毒偵緝字第476 號為不起訴處分確定。
    又於94年間，因(1)竊盜、詐欺案件，經本院分別以94年度簡
    字第6871號、94年度簡字第7266號判處有期徒刑2 月、5 月
    確定，並定應執行有期徒刑6 月；(2)施用毒品案件，復經本
    院以94年度訴字第4248號判處有期徒刑8 月確定，上開(1)、
    (2)接續執行，於96年4 月11日縮短刑期假釋出監，於96年7
    月1 日假釋期滿未經撤銷假釋（尚不構成累犯）。詎猶未戒
    絕毒癮，復基於施用第一級毒品海洛因之犯意，在上開觀察
    、勒戒執行完畢釋放後5 年內之96年6 月29日上午某時，在
    高雄縣梓官鄉其住處附近之墓場，將第一級毒品海洛因摻入
    水後以針筒注射之方式，施用第一級毒品乙次。嗣於同日下
    午4 時30分許（起訴書誤載為「96年6 月25日20時許」，應
    予更正），因另涉竊盜案件，為警查獲，經其同意採尿送驗
    後，呈嗎啡陽性反應，始悉上情。
二、案經高雄縣政府警察局岡山分報請臺灣高雄地方法院檢察署
    檢察官偵查起訴。
    理  由
一、按本案被告甲○○所犯係死刑、無期徒刑、最輕本刑為3 年
    以上有期徒刑以外之罪，其於準備程序就前揭被訴事實為有
    罪之陳述，經受命法官告知簡式審判程序之旨，並聽取其與
    公訴人之意見後，本院認無不得或不宜改依簡式審判程序進
    行之情形，爰依刑事訴訟法第273 條之1 第1 項規定，裁定
    本件由受命法官獨任進行簡式審判程序，合先敘明。
二、訊據被告對於前揭時、地施用第一級毒品1 次等情，於本院
    審理時坦承不諱（見本院97年3月14 日審理筆錄），並查：
(一)、被告於96年6 月29日為警查獲時所採尿液，經送臺灣檢驗科
    技股份有限公司以酵素免疫分析法、氣相層析質譜儀法檢驗
    結果，認該呈嗎啡陽性反應，有該公司96年7 月18日報告編
    號KＺ000000000000號濫用藥物尿液檢驗報告、高雄縣政府警
    察局岡山分局甲圍派出所偵辦毒品案件嫌犯尿液採證檢驗對
    照表各1 紙（見警卷第1 、6 頁）在卷可稽。
(二)、按海洛因施用入人體後水解還原成嗎啡，再循嗎啡之代謝方
    式排出體外，業據行政院衛生署藥物食品檢驗局73藥檢壹字
    第030221號函說明綦詳；而使用海洛因後，尿液可檢出嗎啡
    最長時間，與服用劑量、服用頻率、服用方式、飲用水量之
    多寡、個人體質及其代謝情況等因素有關，依個案而異。依
    據文獻Clarke's Isolation of Drugs 第2 版記述：海洛因
    服用後於24小時內，經由尿液排出之量可達施用劑量之80％
    。另Michael L.Smith 等人針對不同受試者，以注射方式給
    予1 次劑量3mg 至12mg海洛因進行試驗，結果顯示注射劑量
    增加，可檢出嗎啡陽性反應（濃度高於或等於300ng/ml）之
    時間亦有延長之趨勢，而不同受試者可檢出嗎啡陽性之時間
    各異，平均為1 至2 天，惟部分注射12mg海洛因者，至72小
    時仍可檢出微量嗎啡成分，故若服用高劑量海洛因，其尿液
    在72至96小時內，仍有檢出嗎啡成分可能性，但以嚴重海洛
    因濫用者之可能性較高，此據行政院衛生署管制藥品管理局
    92年2 月7 日管檢字第0920000881號函說明綦詳。是服用海
    洛因後，最低於24小時內即可由尿液檢測出嗎啡陽性反應。
(三)、再者，前揭臺灣檢驗科技股份有限公司係以GC/MS （即氣相
    層析質譜儀分析法）方法作為確認檢驗之方式，而該方法之
    原理係檢品經氣化後，通過層析管分離純化，再將純化後之
    成分循序送入質譜儀做個別鑑定。因質譜儀所測定之圖譜，
    在化學上被公認具有指紋特性，故可據以完全判定該檢品係
    為何種化合物。職是，臺北榮民總醫院即認為「若以氣相層
    析質譜儀（GC/MS） 作藥物及其代謝產物之定性及定量分析
    ，幾乎不會有偽陽性反應產生」，此經該院83年4 月7 日以
    83北總內字第3059號函示明確。本件被告之尿液經以氣相層
    析質譜儀分析法檢驗，既呈嗎啡陽性反應，且嗎啡濃度高達
    79380ng/ml，顯見被告應有在上開採尿時間即96年6 月29日
    下午4 時30分許回溯24小時內之某時施用第一級毒品海洛因
    之行為甚明。其於本院審理時自白係於查獲當日施用毒品一
    節與事實相符，堪信為真實。
(四)、又被告前於92年間，因施用毒品案件，經本院以92年度毒聲
    字第2262號裁定送觀察、勒戒後，認無繼續施用之傾向，於
    92年7 月31日執行完畢釋放，並由臺灣高雄地方法院檢察署
    檢察官以92年度毒偵緝字第476 號為不起訴處分確定等情，
    有臺灣高等法院被告前案紀錄表1 份可參，其於觀察、勒戒
    執行完畢釋放後5 年內，復犯本件施用第一級毒品之犯行，
    事證明確，核與毒品危害防制條例第23條第2 項規定相符，
    依法應予論科。
三、核被告所為，係犯毒品危害防制條例第10條第1 項施用第一
    級毒品罪。被告持有第一級毒品海洛因進而施用，其持有之
    低度行為應為施用之高度行為所吸收，不另論罪。又被告雖
    於94年間，因竊盜、詐欺案件，經本院分別判處2 月、5 月
    確定，並定應執行有期徒刑6 月；同年再因施用毒品案件，
    復經本院判處有期徒刑8 月確定，並與上開案件接續執行，
    於96年4 月11日縮短刑期假釋出監，於96年7 月1 日假釋期
    滿未經撤銷假釋，有上開臺灣高等法院被告前案紀錄表可參
    。然被告為本件施用毒品犯行之時間即96年6 月29日，顯係
    在上開假釋期間內，核與刑法上累犯之要件尚屬有間，檢察
    官起訴認本件為累犯，應依法加重其刑一節，容有誤會，附
    此敘明。爰審酌被告前已有施用毒品之不良素行，歷經觀察
    勒戒執行後，猶不知戒絕毒癮，復犯本件施用毒品之犯行，
    顯見其戒毒意志不堅，本不宜寬貸，惟念其施用毒品乃自戕
    一己之身體健康，對社會造成之危害尚非直接鉅大，且犯後
    坦承犯行，態度良好等一切情狀，量處如主文所示之刑。
據上論斷，應依刑事訴訟法第273 條之1 第1 項、第284 條之1
、第299 條第1 項前段，毒品危害防制條例第10條第1 項，判決
如主文。
本案經檢察官吳美齡到庭執行職務。
中    華    民    國    97    年    3     月    21    日
                  刑事第五庭    法  官  李殷君
以上正本證明與原本無異。
如不服本判決應於收受本判決後10日內向本院提出上訴書狀，並
應敘述具體理由，如未敘述上訴理由者，應於上訴期間屆滿後20
日內補提理由書狀於本院（均須按他造當事人之人數附繕本）「
切勿逕送上級法院」。
中    華    民    國    97    年    3     月    24    日
                                書記官  陳昱良
附錄本案論罪科刑法條全文：
毒品危害防制條例第10條
施用第一級毒品者，處 6 月以上 5 年以下有期徒刑。
施用第二級毒品者，處 3 年以下有期徒刑。


司法院資訊處製作；財團法人民間司法改革基金會備份。
